臺灣新北地方法院三重簡易庭小額民事判決
　　　　　　　　　　　　　　　　　109年度重小字第3765號
原　　　告　王予涓　
被　　　告　尊勝白金管理委員會

法定代理人　劉欣怡　
上列當事人間請求返還裝潢保證金事件，經本院於民國110 年9
月14日言詞辯論終結，判決如下：
    主  文
原告之訴駁回。
訴訟費用新臺幣壹仟元由原告負擔。
    事 實 及 理 由
一、原告主張：緣原告為新北市○○區○○街000 號2 樓（下稱
    系爭房屋）所有權人，亦即尊勝白金公寓大廈區分所有權人
    。原告於民國108 年9 月間因居家安全及裝潢需求，依被告
    制定之裝潢施工管理辦法，繳交裝潢保證金新臺幣（下同）
    5 萬元予被告，待完工經被告檢查後，被告即應返還該保證
    金。詎原告於108 年12月21日裝潢完工後，經通知被告檢查
    ，惟被告無正當理由拒絕檢查，而自1 樓往2 樓拍照，告以
    原告違反裝潢事項為由，迄今仍未返還原告系爭裝潢保證金
    ，惟原告並無破壞社區公設部分，而所謂規約並無細列不得
    裝設伸縮遮雨棚，且伸縮遮雨棚是裝設在原告專有部分，原
    告係為人身安全著想而裝設，且露台部分當初建商承諾之約
    定專用權，建商並無告知冷氣設備安裝位置，原告裝設處並
    未逾露台專用區，且亦經新北市政府工務局行文答覆。況亦
    有其他住戶安裝在被告所定義之外牆面。又被告扣住原告所
    繳裝潢保證金未返還，未經區分所有權人會議訂出明確規範
    並事先告知，而是以管委會職權直接扣押，實屬不公，是被
    告應返還該裝潢保證金。為此，爰依裝潢施工管理辦法之法
    律關係，提起本件訴訟，求為判決：被告應給付原告5 萬元
    及自起訴狀繕本送達翌日起至清償日止，按年息百分之5 計
    算之利息。
二、被告則請求駁回原告之訴，並以：原告於取得上開房屋所有
    權後，由其配偶向被告提出裝潢施工申請時，被告已提供尊
    勝白金社區住戶裝潢施工管理辦法、施工責任切結書交付原
    告之配偶羅其鈞，經其確認內容無誤後，於前開文件簽名。
    觀諸裝潢施工管理辦法第3 條：「…完工經檢查無破壞設施
    後無息返還」、第5 條第9 點：「裝潢戶及包商於施工期間
    ，如有損害公共設施及其他住戶之設備，經通知而未依時限
    修復者，則由保證金內扣除修理費，保證金不敷扣抵時，裝
    潢戶需負連帶賠償責任。」、第8 條：「裝潢完成後，經管
    委會服務中心按下列項目驗收認可者，得領回保證金：一、
    未損壞公共設施、走道、地磚、水電、消防、監控系統等。
    …」等內容，可知原告之配偶向被告提出施工申請時，即以
    向被告繳交裝潢保證金保證不破壞公共設施。又原告為被告
    社區之區分所有權人，且為第一手住戶，明知未經社區規約
    許可或區分所有權人會議決議同意情況下，不得任意使用全
    體區分所有權人共用之外牆設置冷氣室外機、伸縮遮雨棚或
    類似行為，且原告之配偶羅其鈞於裝修前即向被告第一屆管
    委會表示欲在露台上方裝設遮雨棚架，惟依修正前社區規約
    第2 條第6 項及公寓大廈管理條例第8 條第1 項之規定，禁
    止區分所有權人於共用外牆面有任何破壞之行為，故當時經
    委員口頭清楚告知原告訴訟代理人在被告社區區分所有權人
    會議決議通過允許裝設或規約修改前，不得私自裝設伸縮遮
    雨棚架，且冷氣室外機應裝設與其他109 號樓層之區分所有
    權人冷氣室外機同一側牆面之位置。復被告於108 年11月24
    日召開臨時區分所有權人會議通過「不同意社區有任何違建
    及裝置雨遮」之決議內容。而被告社區規約上開規定，均係
    為保障社區外觀及維護社區品質所設，屬其區分所有人間所
    合意重要應遵守事項，故就社區內各類設施不論有無影響外
    觀使用而違反系爭規約，應以系爭規約約定之標準審視之。
    準此，被告社區為維護整體外觀，區分所有權人不得於外牆
    面裝置任何突出於牆面之附加物，如系爭伸縮雨遮，且冷氣
    機室外機亦需依照社區規定放置統一牆面，甚至約定專用露
    台戶之約定專用權人，亦不得於露台上方搭建任何棚架等破
    壞外觀行為。詎原告於第一屆管理委員明確告誡不得違反規
    約禁止行為後，仍私設伸縮遮雨棚架，已破壞社區整體外觀
    及外牆之完整。抑有甚者，原告為使其伸縮遮雨棚架獲得極
    大化之效用，竟又將冷氣室外機裝設與107 號2 樓（亦即
    A2-2F)之共用外牆上，顯與其他樓層冷氣室外機裝設位置不
    同。原告前開行為，於裝潢期間經被告發現後制止並先後寄
    發存證信函要求限期改正，均置之不理。被告遂於108 年12
    月19日寄發存證信函予原告，表示因裝潢期間上開違反規約
    等行為已破壞社區外牆，限期一個月內改善，改善前暫緩發
    還裝潢保證金，故被告係因原告於裝潢期間有違規行為，始
    遭被告暫時扣押保證金，原告此部分所述，顯與事實不符。
    社區外牆係屬全體住戶共有而為社區公共設施之一，原告於
    外牆任意鑽孔，設置遮雨棚架等行為，顯已破壤社區全體住
    戶所共有之外牆設施。再者，依裝潢保證金之性質，係保證
    裝潢期間對於共用部分或約定共用之設施無破壞、污損等情
    事，目的在於避免住戶因施工損壞社區共同部分、約定共用
    而請住戶預先繳納之押金，維護全體區分所有權人之共同利
    益。且原告購買系爭房屋時已簽立室內裝潢（修）工程具結
    書，依第2 條第3 項之內容，已擔保裝潢期間之施工行為不
    破壞任何公共設施（含外牆）。故原告於系爭房屋裝潢期間
    裝設遮雨棚、冷氣室外機之際，未依管理辦法、社區規約、
    區分所有權會議決議等規定，恣意將固定遮雨棚、冷氣室外
    機之金屬固定物鑽入外牆，且率然裝設遮雨棚、冷氣室外機
    ，致該處之外觀已與未安裝遮雨棚前有所不同，且冷氣室外
    機裝設外置亦與其他樓層不同。是以，原告所為已違反前開
    社區施工管理辦法及其施工切結書所保證之義務，亦已違反
    規約禁止行為，且其行為確已造成共用外牆之破壞，被告據
    此暫不發還其所繳交之保證金，核屬正當，原告請求被告應
    返還裝潢保證金5 萬元，自屬無據，應予駁回等語置辯。
三、法院之判斷：
    原告主張其為系爭房屋之所有權人，為系爭大廈之區分所有
    權人，於108 年9 月間進行系爭房屋之室內裝修，並依裝潢
    施工管理辦法規定向被告繳交裝潢保證金5 萬元，系爭房屋
    已於108 年12月21日裝潢完成，被告迄未返還系爭裝潢保證
    金等事實，業據其提出裝潢保證金收據、土地及建物登記第
    一類謄本為證，並為被告所不爭執，堪信為真實。另原告主
    張被告應返還裝潢保證金5 萬元乙節，則為被告所否認，並
    以前詞置辯。經查：
  ㈠原告於向被告提出裝潢申請並繳交上開裝潢保證金時，業經
    簽立裝（潢）修施工責任切結書及於被告所出示裝潢施工管
    理辦法上簽名，載明已詳閱被告社區有關裝潢施工管理辦法
    與相關規定，承諾裝潢施工期間完全遵守被告社區規定之裝
    潢施工管理辦法等規定，有被告提出之上開切結書及裝潢施
    工管理辦法可按，並為原告所不爭，是原告自有遵守前開施
    工管理辦法及切結書內容之義務。而觀諸系爭裝潢施工管理
    辦法第3 條規定：「為有效拘束裝潢包商，防止在施工期間
    毀損公共設施與其他住戶權益，以及造成環境污染等，裝潢
    戶需責成包商向管委會服務中心繳交裝潢保證金，即期支票
    新台幣5 萬元整（抬頭：尊勝白金管理委員會，並記載『禁
    止背書轉讓』字樣，完工經檢查無破壞設施後無息返還」、
    第5 條第9 點規定：「裝潢戶及包商於施工期間，如有損害
    公共設施及其他住戶之設備，經通知而未依時限修復者，則
    由保證金內扣除修理費，保證金不敷扣抵時，裝潢戶需負連
    帶賠償責任。」、第8 條規定：「裝潢完成後，經管委會服
    務中心按下列項目驗收認可者，得領回保證金：一、未損壞
    公共設施、走道、地磚、水電、消防、監控系統等。二、未
    損壞鄰戶之財物及建築設施等。三、雖有前款之損壞情事，
    但已修復並經驗收合格者。四、已清除堆置廢棄物、剩餘建
    材及器材工具。」等內容可知，原告需於完工後，經檢查無
    損壞公共設施等設備之行為，被告始應依規定無息返還裝潢
    保證金，合先敘明。
  ㈡本件被告抗辯其係因原告於系爭房屋裝潢期間所裝設之遮雨
    棚、冷氣室外機，其金屬固定物鑽入外牆，已造成共用外牆
    之破壞，因之未發還原告繳交之裝潢保證金等情，業據提出
    現場照片為證，此雖為原告所否認。然按公寓大廈之外牆，
    係建築物主要構造，為維持建物安全及其外觀所必要的構造
    ，性質上應亦不許分割而獨立為區分所有之客體，而由全體
    住戶共同使用。又公寓大廈周圍上下、外牆面、樓頂平臺及
    不屬專有部分之防空避難設備，其變更構造、顏色、設置廣
    告物、鐵鋁窗或其他類似之行為，除應依法令規定辦理外，
    該公寓大廈規約另有規定或區分所有權人會議已有決議，經
    向直轄市、縣（市）主管機關完成報備有案者，應受該規約
    或區分所有權人會議決議之限制。公寓大廈管理條例第8 條
    第1 項亦有明定。另按公寓大廈外牆面非依法令規定，並經
    區分所有權人會議之決議，不得有設置廣告物或其他類似之
    行為，公寓大廈管理條例第8 條第1 項定有明文。是關於在
    公寓大廈之外牆面設置廣告物之行為，除須合於法令規定外
    ，並應經區分所有權人會議之同意，始得對抗區分所有權人
    （最高法院91年度台上字第405 號判決意旨參照）。準此，
    於外牆面設置廣告物或其他類似之行為，除該公寓大廈規約
    另有規定外，應經區分所有權人會議之同意，始得為之，依
    舉輕以明重之原則，堪認被告於原告社區外牆面安裝遮雨棚
    架、冷氣室外機亦應經區分所有權人會議之同意或符合社區
    規約，始得對抗區分所有權人。查原告並未提出任何證據足
    以證明其上開安裝行為已得區分所有權人會議同意，是自不
    得逕為安裝行為。況尊勝白金大廈區分所有權人會議決議社
    區全面禁止於外牆裝設固定等破壞外牆及突出於外牆之設置
    （包含但不限於伸縮遮雨棚架、非建商原始裝設之冷氣柵欄
    ），此有原告社區108 年度第二次區分所有權人會議紀錄可
    按。是以，原告既不得在外牆面安裝遮雨棚架及冷氣室外機
    ，則其因安裝行為而將金屬固定物釘入外牆，足認已有破壞
    全體住戶共同使用之外牆至明；且此行為業經被告於108 年
    12月19日向原告通知限期於一個月內改善並回復原狀未果，
    亦有卷附之被告所提出新莊幸福郵局第463 號存證信函可佐
    。是核原告所為已違反上開裝潢施工管理辦法及其施工責任
    切結書所保證之義務，則被告據此不發還其所繳交之裝潢保
    證金，核屬正當。從而，原告請求被告應返還裝潢保證金5
    萬元，自屬無據，應予駁回。
四、綜上所述，本件原告依裝潢施工管理辦法之法律關係，請求
    被告給付5 萬元及自起訴狀繕本送達之翌日起至清償日止，
    按年息百分之5 計算之利息，為無理由，應予駁回。
五、本件事證已臻明確，兩造其餘主張、攻擊防禦方法及所提之
    證據，均核與本件判決所認結果不生影響，爰毋庸逐一再加
    論述，附此敘明。
六、訴訟費用負擔之依據：依民事訴訟法第436 條之19、第78條
    規定，確定訴訟費用額為新臺幣1,000 元（即第一審裁判費
    ），應由原告負擔。
中    華    民    國   110    年    10    月    12    日
                  三重簡易庭  法  官  王士珮
以上正本係照原本作成。
如不服本判決，應於送達後20日內，向本院提出上訴狀，並表明
上訴理由（上訴理由應表明1、原判決所違背之法令及具體內容
。2、依訴訟資料可認為原判決有違背法令之具體事實。），如
於本判決宣示後送達前提起上訴者，應於判決送達後20日內補提
上訴理由書（須附繕本），如未於上訴後20日內補提合法上訴理
由書，法院得逕以裁定駁回上訴。
中    華    民    國   110    年    10    月    12    日
                              書記官  楊家蓉